【裁判字號】    97,訴,693
【裁判日期】    980415
【裁判案由】    重傷害
【裁判全文】
臺灣桃園地方法院刑事判決               97年度訴字第693號
公  訴  人  臺灣桃園地方法院檢察署檢察官
被      告  丁○○
                    衖10號
選任辯護人  張昱裕律師
上列被告因重傷害案件，經檢察官提起公訴（97年度調偵字第
130號），本院判決如下︰
    主  文
丁○○傷害人之身體，因而致重傷，處有期徒刑壹年陸月。
    事  實
一、丁○○於民國96年9月24日上午8時許，在桃園縣平鎮市○○
    路○ 段安居巷39弄24衖8 號，因見其父丙○○與鄰居冉斌輝
    生有口角並拉扯，竟基於普通傷害之犯意，徒手將冉斌輝推
    倒在地，致冉斌輝頭部著地，並受有頭部外傷併右耳出血及
    蜘蛛膜下出血、延遲性腦挫傷腦內出血等傷害，詎冉斌輝竟
    因多處腦挫傷、腦內出血而引發神智障礙，發生機能永久喪
    失無法回復之重大不治傷害，而丁○○在桃園縣政府警察局
    平鎮分局警員乙○○到場處理，尚未發覺真正犯嫌前，即主
    動表示為行為之人，而接受裁判。
二、案經甲○○○訴由桃園縣政府警察局平鎮分局報請臺灣桃園
    地方法院檢察署檢察官偵查起訴。
    理  由
壹、證據能力：
一、按被告以外之人於審判外之陳述，雖不符同法第159 條之1
    至之4 之規定，而經當事人於審判程序同意作為證據，法院
    審酌該言詞陳述或書面陳述作成時之情況，認為適當者，亦
    得為證據，刑事訴訟法第159 條之5 第1 項定有明文。
二、查本件被告及檢察官於審判程序中就下述證據資料屬傳聞證
    據，且不符刑事訴訟法第159 條之1 至之4 之規定者，均同
    意作為證據，而本院審酌各該證據資料作成時之一切客觀情
    況，認為適當，故得為證據。
貳、認定犯罪事實之證據及理由：
一、訊據被告對於有徒手將被害人冉斌輝推倒在地，致被害人頭
    部著地，並受有頭部外傷併受傷後之蜘蛛膜下出血、延遲性
    腦挫傷腦內出血等傷害，致被害人因多處腦挫傷、腦內出血
    而引發神智障礙，機能永久喪失無法回復之重大不治傷害等
    情，固予承認，惟矢口否認有何故意傷害之犯行，辯稱：伊
    非係出於故意推倒被害人云云。經查：
  (一)於96年9 月24日上午8 時許，在桃園縣平鎮市○○路○ 段安
    居巷39弄24衖8 號，被告因見其父丙○○與被害人有口角並
    拉扯，而徒手將被害人推倒在地，致被害人頭部著地，並受
    有頭部外傷併受傷後之蜘蛛膜下出血、延遲性腦挫傷腦內出
    血等傷害，致被害人因多處腦挫傷、腦內出血而引發神智障
    礙，機能永久喪失無法回復之重大不治傷害等情，業據證人
    即被告父親丙○○證述：案發當天，被告前來誣賴伊係小偷
    ，並將手伸進伊口袋內，後來兩人遂發生拉扯，被告見狀，
    遂將兩人拉開，被告一手推被害人，一手推伊，嗣後被害人
    旋即跌倒等語綦詳（參見本院審理卷74、76頁），復有壢新
    醫院000000000000號診斷證明書1 紙（參見臺灣桃園地方法
    院檢察署97年度調偵字第130 號卷第18頁）、壢新醫院
    0000000000000 號甲種診斷證明書1 紙（參見臺灣桃園地方
    法院檢察署96年度偵字第25773 號卷第11頁）、壢新醫院壢
    新醫字第2007110013號函1 紙（參見上揭偵卷第19頁）、壢
    新醫院壢新醫字第2007110114號函1 紙（參見臺灣桃園地方
    法院檢察署97年度調偵字第130 號卷第6 頁）、壢新醫院壢
    新醫字第2008080172號函1 紙（本院審理卷第19頁）、壢新
    醫院病歷號碼0000000 號病歷1 份（參見本院審理卷第
    20-43 頁）、柏陽護理之家伯陽護理法字第97001 號函1 紙
    （參見本院審理卷第18頁）附卷可稽，亦為被告所不否認，
    此情堪以認定。
  (二)被告雖辯稱：伊非係出於故意云云，惟衡被告與被害人2 人
    間年齡相差約50歲，被告身高高於被害人10公分許，此為被
    告供承不諱（參見臺灣桃園地方法院檢察署96年度偵字第
    25773 號卷第23頁），2 人間年齡及身體實力明顯差距，被
    告可輕易甩脫被害人，卻反推扯被害人倒地，顯徵其有傷害
    故意甚明，是被告上開所辯，實無足採。
  (三)又被告辯護人為被告辯稱：被告係出於防衛父親，應可適用
    正當防衛云云，惟按刑法第23條前段規定之正當防衛，必須
    對於現在不法之侵害，且基於防衛之意思為之，始屬相當，
    若彼此互毆，必以一方初無傷人之犯意，因排除對方不法之
    侵害而加以還擊，始得以正當防衛論，若雙方各基於傷害對
    方之犯意而互毆，均不得主張正當防衛（最高法院30年上字
    第1040號判例、90年度臺上字第3144號判決意旨參照）；又
    衡之一般社會經驗，互毆係屬多數動作構成單純一罪而互為
    攻擊之傷害行為，縱令一方先行出手，而還擊之一方，苟非
    單純對於現在不法之侵害為必要排除之反擊行為，因其本即
    有傷害之犯意存在，則對其互為攻擊之還擊行為，自無防衛
    權可言（最高法院92年度臺上字第3039號判決意旨參照），
    經查，證人丙○○於本院審理時具結證稱：被害人誣賴伊係
    小偷，並伸手進伊口袋內，之後便發生拉扯，被告見二人拉
    扯，才至現場將二人拉開等語明確（參見本院審理卷第74頁
    ），足徵雖係由被害人先出手對被告父親丙○○施以侵害，
    惟被告父親丙○○已進而還擊，與被害人有相互拉扯之行為
    ，是被告將與其父親丙○○拉扯中之被害人推倒在地之情，
    依前揭說明所示，自難認為被告所為攻擊被害人之傷害行為
    ，係對於現在不法之侵害，基於防衛之意思所為，而應認被
    告確有傷害被害人之犯意，並無防衛權可言，難謂有何正當
    防衛之情，本件事證明確，被告犯行洵堪認定，應予依法論
    科。
二、核被告等所為，係犯刑法第277 條第2 項後段之傷害致重傷
    罪。被告於犯罪未發覺之前，向桃園縣政府警察局平鎮分局
    自首，有至現場處理之員警乙○○到庭具結證述明確（參見
    本院審理卷第79頁），應依刑法第62條之規定減輕其刑。爰
    審酌被告僅因細故即出手推倒被害人，致被害人生神智障礙
    之無法回復之不治傷害，且於犯罪後未承認犯行，迄今未向
    告訴人即被害人妻甲○○○請求原諒、和解情事，至本院審
    結均未能賠償告訴人，及其犯罪之動機、目的、手段、品行
    、智識程度、所生損害等一切情狀，量處如主文所示之刑。
據上論斷，應依刑事訴訟法第299 條第1 項前段、第277 條第2
項後段、第62條前段，判決如主文。
本案經檢察官柯博齡到庭執行職務。
中    華    民    國    98    年    4     月    15    日
                  刑事第五庭審判長  法  官   潘政宏
                                    法  官   陳彥宏
                                    法  官   江春瑩
以上正本證明與原本無異。
如不服本判決應於收受判決後10日內向本院提出上訴書狀，並應
敘述具體理由。其未敘述上訴理由者，應於上訴期間屆滿後20日
內向本院補提理由書 (均須按他造當事人之人數附繕本)「 切勿
逕送上級法院」。
                                    書記官   羅婉榕
中    華    民    國    98    年    4     月    16    日
附錄本件論罪科刑法條全文
中華民國刑法第277條
（普通傷害罪）
傷害人之身體或健康者，處 3 年以下有期徒刑、拘役或 1 千元
以下罰金。
犯前項之罪因而致人於死者，處無期徒刑或 7 年以上有期徒刑；
致重傷者，處3 年以上10年以下有期徒刑。


司法院資訊處製作；財團法人民間司法改革基金會備份。
